臺灣板橋地方法院民事裁定           100年度司家聲字第78號
聲  請  人  林嫦芬律師（即戴素珠遺產管理人）
上列聲請人因擔任被繼承人戴素珠之遺產管理人，聲請核定報酬
，本院裁定如下：
    主  文
聲請駁回。
聲請程序費用由聲請人負擔。
    理  由
一、按遺產管理人，得請求報酬，其數額由親屬會議按其勞力及
    其與被繼承人之關係酌定之，民法第1183條定有明文。次按
    遺產管理人應聲請法院依公示催告程序，限定1 年以上之期
    間，公告被繼承人之債權人及受遺贈人，命其於該期間內報
    明債權，及為願受遺贈與否之聲明。遺產管理人非於民法第
    1179條第1 項第3 款所定期間屆滿後，不得對被繼承人之任
    何債權人或受遺贈人，償還債務或交付遺贈物，民法第1179
    條第1 項第3 款、第1181條亦分別定有明文。
二、本件聲請意旨略以：被繼承人戴素珠之遺產，經鈞院以99年
    度財管字第28號民事裁定指定聲請人為遺產管理人。茲因鈞
    院99年度執字第55021 號拍賣抵押物強制執行事件，為參與
    分配之需，特此聲請酌定財產管理費用等語。
三、查聲請人主張其經本院以99年度財管字第28號民事裁定指定
    為被繼承人戴素珠之遺產管理人，並為參與分配之需，聲請
    本院酌定遺產管理人報酬等情，固據其提出本院執行命令為
    證，及經本院依職權調閱99年度財管字第28號卷宗核閱無誤
    ，自堪信為真實。又依上開法條說明，聲請人應依民法第11
    79條第1 項第3 款之規定，聲請法院依公示催告程序，限定
    1 年以上之期間，公告被繼承人之債權人及受遺贈人，命其
    於該期間內報明債權，及為願受遺贈與否之聲明。惟本院依
    職權查無任何聲請對被繼承人戴素珠之債權人及受遺贈人為
    公示催告之事件，此有本院民事紀錄科查詢表1 份在卷可稽
    ，故聲請人迄未向本院為公示催告之聲請，顯然尚未依民法
    第1179條之規定完成遺產管理人之職務甚明。且依民法第54
    8 條規定，受任人應受報酬者，除契約另有訂定外，非於委
    任關係終止及為明確報告始末後，不得請求給付，而遺產管
    理人管理被繼承人之遺產，係屬於委任契約之法律關係，依
    此，遺產管理人受委任之事務尚未處理完畢前，依委任報酬
    後付之原則，尚不得請求報酬。況未經公示催告程序，被繼
    承人之債權人及受遺贈人之多寡，債權數額為何，債權債務
    關係複雜與否，均屬未知，本院復無從依遺產管理人所付出
    之勞力、管理事務之繁簡、被繼承人之遺產狀況及其與被繼
    承人之關係等情事予以整體評估，而酌定其管理報酬。從而
    ，本件聲請人之管理職務既未終了，其聲請酌定管理報酬，
    於法未合，應予駁回。
四、依非訟事件法第21條第1 項前段，裁定如主文。
五、如對本裁定不服，應於裁定送達後十日內向本院提出抗告狀
    ，並繳納抗告費用新臺幣1,000 元。
中    華    民    國   100    年    11    月    30    日
                  家事法庭      司法事務官  翟天翔